臺灣臺中地方法院民事判決　九十二年度簡上字三三七號
　　上　訴　人　首齊工程有限公司
　　法定代理人　戊○○
　　訴訟代理人　甲○○
　　被上訴人　　名宏重機械起重有限公司
　　法定代理人　丙○○
　　訴訟代理人　己○○
右當事人間請求給付報酬事件，上訴人對於中華民國九十二年七月十六日本院沙鹿簡
易庭九十二年度沙簡字第三七○號第一審判決提起上訴，本院於九十三年四月九日言
詞辯論終結，判決如左：
    主      文
上訴駁回。
第二審訴訟費用由上訴人負擔。
    事      實
甲、上訴人方面：
  一、聲明：原判決廢棄，駁回被上訴人第一審之訴。
  二、陳述：上訴人雖曾向訴外人博銘營造公司承包南投縣政府興建工程，但嗣後已
      將之轉包予訴外人乙○○，上訴人與乙○○間並無合夥關係。被上訴人提供起
      重機（即吊車）至南投縣政府工地，係由乙○○派遣管理該工地現場之員工即
      訴外人丁○○所委託。被上訴人嗣後請求起重費，丁○○遂要求被上訴人於開
      立發票時，將買受人欄填具上訴人公司之名稱。上訴人雖於被上訴人詢問如何
      開立統一發票時告知統一編號，雖上訴人係因用已給付乙○○，才叫乙○○開
      發票給上訴人，上訴人並持被上訴人據以開立之統一發票向稅捐機關申報扣抵
      營業稅，然上訴人已給付乙○○承包工程費用，乙○○用以支付被上訴人報酬
      之支票背面之章亦非上訴人之印章，故本件實屬被上訴人與乙○○間之承攬糾
      紛，與上訴人無涉。
乙、被上訴人方面：
  一、聲明：駁回上訴人之上訴。
  二、陳述：民國九十年五月至八月間，上訴人陸續透過乙○○及其員工丁○○，委
      託被上訴人提供起重機至上訴人前揭南投縣政府工地吊鋼筋，上訴人應給付起
      重費共計新臺幣（下同）四十九萬一千四百元。嗣被上訴人致電上訴人公司員
      工甲○○詢問如何開立發票，經甲○○指示將發票抬頭填具上訴人公司並告以
      上訴人之統一編號，被上訴人乃依指示開立並交付以上訴人為抬頭之二紙統一
      發票（日期九十年七月一日、發票號碼ＨＦ00000000、金額二十四
      萬五千七百元；日期九十年七月十一日、發票號碼ＨＦ00000000、
      金額二十四萬五千七百元，金額共計四十九萬一千四百元），嗣經上訴人執向
      稅捐機關申報扣抵營業稅。上訴人就其應給付之起重費，則以乙○○為發票人
      而由其背書之支票二紙（發票日九十年九月三十日、票號ＡＳＴ000000
      0，面額九萬九千元一紙，及發票日九十年十月三十一日、票號ＡＳＴ000
      0000，面額十一萬三千元一紙）支付。未料除第一紙票面金額為十一萬一
      千四百元之支票兌現外，餘十一萬三千元支票因存款不足及拒絕往來為由遭退
      票。上訴人縱未授權乙○○，亦應依據表見代理之法律關係負其責任，爰請求
      被上訴人給付退票之十一萬三千元，及其餘尚未支付之二十六萬七千元，共三
      十八萬元之起重費。
  三、證據：提出發票二張、支票暨退票理由單各乙件（皆影本）。
丙、本院依職權函財政部台灣省中區國稅局查詢上訴人統一發票申報紀錄。
    理      由
一、被上訴人起訴主張：民國九十年五月至八月間，上訴人陸續透過乙○○及其員工
    丁○○，委託被上訴人提供起重機至上訴人前揭南投縣政府工地吊鋼筋，上訴人
    應給付起重費共計四十九萬一千四百元，嗣被上訴人致電上訴人公司員工甲○○
    詢問如何開立發票，經甲○○指示將發票抬頭填具上訴人公司並告以上訴人之統
    一編號，被上訴人乃依指示開立並交付以上訴人為抬頭之統一發票二紙，並由上
    訴人執向稅捐機關申報扣抵營業稅，未料上訴人除以其交付乙○○為發票人而由
    其背書之支票一紙面額九萬九千元兌現外，尚有三十八萬元之起重費尚未給付，
    上訴人縱未授權乙○○，亦應依據表見代理之法律關係負其責任。上訴人則以：
    上訴人雖曾向博銘營造公司承包南投縣政府興建工程，但嗣後已將之轉包予乙○○，被上訴人提供起重機至上開工地，係由乙○○派遣管理上揭南投縣政府工地
    現場之員工即訴外人丁○○所委託，上訴人與乙○○並無合夥關係，本件實屬被
    上訴人與乙○○間之承攬糾紛，與上訴人無涉等語置辯。
二、經查，丁○○委託被上訴人提供起重機（即吊車）至南投縣政府工地，並由乙○○與丁○○與被上訴人接洽等情，為被上訴人所不爭執，復據證人丁○○到庭證
    稱：「乙○○有交待我要叫吊車，我叫吊車的時候我是說我是阿賜，我南投縣政
    府這邊要叫車，有時候是乙○○自己和被上訴人接洽，有時候是乙○○叫我和被
    上訴人接洽」等語相符，堪信真實。就起重費之會算乙節，證人丁○○則證稱：
    「系爭起重機報酬係被上訴人和乙○○算的，每個月都會彙算，大約有一、兩次
    被上訴人將帳單（簽單）放在信封裏託我交給乙○○，最後一次也是這樣」等語
    ，足見被上訴人於開立統一發票前，均係直接與乙○○及丁○○交涉，並未與上
    訴人交涉。證人丁○○雖再證稱：「乙○○當時是上訴人的合夥人，我叫乙○○
    老闆，我也叫甲○○老闆」，惟其同時證稱：「我的工錢係向乙○○領取，後來
    我沒找到乙○○，連工錢也領不到」，而丁○○係工地主任，就乙○○與上訴人
    間是否事實上確有合夥關係，未必能全然知悉，又若上訴人確為丁○○之僱主，
    何以丁○○僅向乙○○領取工資，當乙○○行蹤不明時即無由領取，是以證人丁○○關於乙○○係上訴人之合夥人之證詞，應係出於主觀上之推測，尚難證明乙○○即為上訴人之合夥人。此外被上訴人復未舉證證明乙○○及丁○○委託其提
    供起重機，係經上訴人之授權，故其主張上訴人有上揭授權，尚難採信。
三、惟按由自己之行為表示以代理權授與他人，或知他人表示為其代理人而不為反對
    之表示者，對於第三人應負授權人之責任，民法第一百六十九條前段定有明文。
    本件交易過程，係丁○○經乙○○之指示委託被上訴人而來，而起重機費用之計
    算，係被上訴人和乙○○每個月彙算，被上訴人有時將帳單託丁○○轉交乙○○
    等情，固據證人丁○○證述如前。然而被上訴人提供起重機吊鋼筋之地點，即系
    爭南投縣政府工地，係上訴人向博銘營造公司承包之工程工地；又被上訴人就起
    重費開立統一發票致電上訴人詢問如何開立時，經甲○○告以上訴人之統一編號
    ，被上訴人乃依指示開立並交付以上訴人為買受人之二紙統一發票（日期九十
    年七月一日、發票號碼ＨＦ00000000、金額二十四萬五千七百元；日
    期九十年七月十一日、發票號碼ＨＦ00000000、金額二十四萬五千七百
    元），嗣由上訴人執向稅捐機關申報扣抵營業稅等情，為上訴人所自承，並有財
    政部臺灣省中區國稅局沙鹿稽徵所九十二年十月二十四日中區國稅沙鹿三字第○
    九二○○三○七二四號函在卷可按，參以上訴人就統一發票開立乙節，稱其係已
    給付乙○○費用，才叫乙○○開發票給伊等語，雖上訴人並未舉證證明給付之事
    實，惟上訴人既自承有叫乙○○開發票給伊，且於被上訴人詢問時告以統一編號
    並執發票申報扣抵營業稅，堪認上訴人知乙○○表示為其代理人而不為反對之表
    示，揆諸前揭規定，上訴人對於被上訴人自應負授權人之責任。被上訴人主張上
    訴人縱未授權乙○○等人，亦應依據表見代理之法律關係負其責任，即屬有據。
四、從而，被上訴人本於承攬之法律關係，請求上訴人給付起重費三十八萬元，及自
    支付命令繕本送達翌日即九十二年五月一日起至清償日止，按年息百分之五計算
    之利息之部分，洵屬有據，應予准許。原審判命上訴人就該部分如數給付，於法
    並無違誤。上訴意旨指摘原判決不當，求予廢棄改判，為無理由，應予駁回其上
    訴。
五、據上論結，本件上訴為無理由，依民事訴訟法第四百三十六條之一第三項、第四
    百四十九條第一項、第七十八條，判決如主文。
中　　　華　　　民　　　國　　九十三　　年　　　四　　　月　　三十　　　日
                                            臺灣臺中地方法院民事第二庭
~B審判長法　官　許冰芬
~B　　　法　官　呂麗玉
~B　　　法　官　陳宗賢
右正本證明與原本無異
不得上訴。
~B　　　書記官
中　　　華　　　民　　　國　　九十三　　年　　　四　　　月　　三十　　　日
